【裁判字號】    97,消債更,239
【裁判日期】    971230
【裁判案由】    更生事件
【裁判全文】
臺灣板橋地方法院民事裁定           97年度消債更字第239號
聲  請  人  甲○○
代  理  人  洪國誌律師
上列當事人因消費者債務清理事件聲請更生，本院裁定如下：
    主  文
聲請駁回。
聲請費用由聲請人負擔。
    理  由
一、按債務人與金融機構協商成立者，不得聲請更生或清算，但
    因不可歸責於己之事由，致履行顯有重大困難者，不在此限
    ；本條例施行前，債務人依金融主管機關協調成立之中華民
    國銀行公會會員辦理消費金融案件無擔保債務協商機制與金
    融機構成立之協商，準用前項之規定，消費者債務清理條例
    第151條第 5項、第6項分別定有明文。又聲請更生或清算不
    合程式或不備其他要件者，法院應以裁定駁回之，但其情形
    可以補正者，法院應定期間先命補正，復為同條例第 8條所
    明定。
二、本件聲請意旨略以：其有不能清償債務之情事，目前債務總
    金額為新臺幣（下同） 812,925元，消費者債務清理條例施
    行前，曾依照中華民國銀行公會會員辦理消費金融案件無擔
    保債務協商機制，與其最大債權金融機構寶華商業銀行股份
    有限公司（下稱：寶華銀行）成立協商，雙方約定聲請人自
    民國95年6月起，分100期，利率 0.00%，每月10日以10,456
    元依各債權銀行債權金額比例清償各項債務，直至全部清償
    為止；其所從事之工作為裝潢之臨時工，協商當時房市較為
    熱絡，每月大約有15,000元至20,000元之收入，惟近來工頭
    給的工作不多，每月可工作之日數僅約10日左右，按日發放
    現金1,000元至1,500元不等，每月收入僅約12,000元，扣除
    必要生活開支以維持基本生活之費用約需 8,000元後，每個
    月僅餘 4,000元左右，實無法依照前開協商每月應清償金額
    履行，雖協商成立後其均正常繳款，但實際上皆係聲請人父
    親翁俊彥代為付款，其因工作收入銳減無法依協商條件還款
    ，確係具有不可歸責於己致履行顯有重大困難之事由；再就
    聲請人目前收支狀況，其願以8年96期，每期清償4,000元之
    方式履債，計還款 384,000元，倘加上先前協商後所償還之
    金額 303,224元，再扣除債權銀行重複計算之循環利息，實
    已能清償原所積欠之本金 8成以上，懇請鈞院裁定開始更生
    等語。（見本卷第3-4、26-27、46-47頁）
三、查聲請人曾經參加中華民國銀行公會會員辦理消費金融案件
    無擔保債務協商機制，與寶華銀行成立協商，至目前為止仍
    為履約中乙節，據其提出無擔保債務還款計劃、財團法人金
    融聯合徵信中心債權人清冊、日盛國際商業銀行匯款回條聯
    、華南商業銀行匯款回條聯、郵政跨行匯款申請書及新加坡
    商星展銀行股份有限公司97年10月27日之陳報狀，附於本卷
    第17、29、48-69、34-40頁足憑，是聲請人既曾參與協商成
    立，其向本院聲請更生自須符合「不可歸責於己致履行顯有
    重大困難」之要件，方為適法。再聲請人以其工作收入銳減
    ，主張具有不可歸責於己致履行顯有重大困難事由，然經查
    聲請人參與無擔保債務協商機制時，即從事裝潢臨時工之工
    作，應當明白其每月收入以獲工作之日數決定，並不穩定，
    而聲請人仍願與寶華銀行成立協商，自應受該決議所拘束，
    如認該協商方案履行有其他不適當情形，應再循協商途徑謀
    求解決，況聲請人為55年 5月11日生年僅42歲，此有戶籍謄
    本 1份附於本卷30頁可稽，非不得透過另謀穩定工作、兼職
    等方式，履行前開債務，職此，聲請人主張其具有不可歸責
    於己事由，應屬無據。
四、綜上所述，本件聲請人既曾參與協商程序成立，又無消費者
    債務清理條例第151條第5項但書所定不可歸責於己事由，其
    向本院聲請更生，應屬聲請更生之要件不備，而該欠缺又屬
    無從補正，依首揭條文規定，自應駁回其更生之聲請，爰裁
    定如主文。
中    華    民    國    97    年    12    月    30    日
                  民事第三庭  法  官  何君豪
上為正本係照原本作成
如不服本裁定，應於裁定送達後10日內，以書狀向本院提出抗告
，並繳納抗告費新臺幣1千元
中    華    民    國    97    年    12    月    30    日
                              書記官  黃琴茜


司法院資訊處製作；財團法人民間司法改革基金會備份。
